臺北高等行政法院判決
111年度監簡上字第15號
上  訴  人  羅迪          
被 上訴 人  法務部矯正署桃園監獄

代  表  人  林志雄（典獄長）

上列當事人間監獄行刑法事件，上訴人對於中華民國111年3月31
日臺灣桃園地方法院111年度監簡字第2號行政訴訟判決，提起上
訴，本院判決如下：
    主  文
上訴駁回。
上訴審訴訟費用由上訴人負擔。
    理  由
一、上訴人於民國110年10月12日自法務部矯正署新竹監獄借提
    暫押於被上訴人處受刑，於110年10月26日在新收舍房（忠
    舍第4房），與同房受刑人即訴外人黃昱凱互換其等各自經
    許可持有之個人收音機，並拆貼互換各自之電器標籤(下稱
    系爭違規行為)，嗣為被上訴人所屬管教人員於查核收容人
    持有電器情形時發現上情，被上訴人遂認系爭違規行為符合
    監獄行刑法第86條、監獄對受刑人施以懲罰辦法暨受刑人違
    規行為及懲罰基準表（下稱懲罰基準表）第2項第3款第3目
    、第4目規定，遂施以「警告、停止接受送入飲食3日、停止
    使用自費購買之非日常生活必需品7日、移入違規舍14日」
    之懲罰(下稱原處分)，上訴人不服，提出申訴，經被上訴人
    以110年度申字第2號申訴決定，以系爭違規行為應構成懲罰
    基準表第2項第3款第3目，然依監獄行刑法第108條第1項但
    書規定，雖審議小組認申訴有理由，但不得為更不利益之變
    更、處分或管理措施，維持原處分，上訴人仍不服，提起行
    政訴訟，嗣經原審駁回其訴，上訴人猶對原判決不服，提起
    本件上訴。
二、上訴人於原審之主張、被上訴人於原審之答辯及聲明、原判
    決認定之事實及理由，均引用原判決所載。
三、上訴意旨略以：
　㈠監獄行刑法第45條第2項固規定，經監獄許可得持有個人之收
    音機等電器用品，惟就許可之方式，必須以黏貼有使用證明
    號碼、持有人編號、姓名及購買日期等資訊識別標籤，並造
    冊登載於「收容人持有電器用品登記表」，由電器持有人確
    認後捺印，並無法律依據，且此與是否取得許可之要件無關
    ，上訴人與黃昱凱所持有之收音機，均經許可持有，並經造
    冊列管，應無造成監獄安全之危險，亦不影響電器管理之正
    確性，與裁罰基準表第2項第3款第3目之要件不同。
　㈡上訴人曾親自見聞被上訴人所屬管理員，允許其他受刑人有
    相同情事，但該名管理員卻稱係行政裁量權，視而不見，本
    件有意針對上訴人為懲罰。
　㈢懲罰基準表並無扣分事項，且原處分亦無記載扣分，然上訴
    人110年12月及110年1月至3月均遭扣分，嚴重影響上訴人累
    進處遇之權益，並致聲請假釋資格延遲6個月以上，足見原
    處分與累進處罰分數扣減有不當連結。
四、本院經核原判決駁回上訴人之訴，並無違誤，茲就上訴理由
    再予補充論述如下：　　
  ㈠按「受刑人經監獄許可，得持有個人之收音機、電視機或視
    聽器材為收聽、收看。」「受刑人有妨害監獄秩序或安全之
    行為時，得施以下列一款或數款之懲罰：警告。停止接受
    送入飲食3日至7日。停止使用自費購買之非日常生活必需
    品7日至14日。移入違規舍14日至60日。」「前項妨害監獄
    秩序或安全之行為態樣與應施予懲罰之種類、期間、違規舍
    之生活管理、限制、禁止及其他應遵行事項之辦法，由法務
    部定之。」監獄行刑法第45條第2項、第86條第1項及第2項
    分別定有明文。又依監獄行刑法第86條第2項規定授權訂定
    之監獄對受刑人施以懲罰辦法第2條第5款規定：「本辦法用
    詞定義如下：……違規行為：指本法第86條第1項所稱妨害監
    獄秩序或安全之行為。」第3條規定：「前條第5款所稱違規
    行為之態樣及應施予懲罰之種類如附表。」該附表即為懲罰
    基準表，其中第2項第3款第3目及第4目規定：「妨害監獄
    安全之行為……㈢違反物品管制類……⒊未經許可持有、傳遞、轉
    讓、交易或使用電子產品者：警告。停止接受送入飲食3
    日至7日。停止使用自費購買之非日常生活用必需品7日至1
    4日。移入違規舍30日至60日。」「未經許可持有、傳遞、
    轉讓、交易或使用其他限制使用物品者：警告。停止接受
    送入飲食3日至7日。停止使用自費購買之非日常生活用必
    需品7日至14日。移入違規舍14日至60日。」立法者本立法
    裁量，斟酌規範事物之性質，權衡監獄實施矯正管理之需要
    及憲法保障基本人權之意旨，對於監獄受刑人基本權利依法
    律保留原則（依法律或法律明確授權訂定之法規命令）所為
    之限制，由主管機關基於母法之授權，在符合立法意旨且未
    逾越母法規定之限度內所發布，業已遵守憲法位階之相關原
    則，公約保障人權之意旨，以及刑罰執行目的原則，且受刑
    人再社會化之矯正功能，亦包括建立其恪遵客觀法律規範之
    法治觀念。是以上訴人所為管理措施係依憑監獄對受刑人施
    以懲罰辦法所訂定懲罰基準表，其中關於妨害監獄秩序或安
    全行為而為相應之懲罰基準，與監獄行刑法立法目的並無牴
    觸，要件亦屬明確，自可援用。又觀諸前開懲罰基準表第2
    項係關於妨害監獄安全之行為，第3款係關於其中違反物品
    管制類之規範，就管制物品類中第3目針對的是管制物品中
    需經許可始得持有之「電子產品」，至第4目則是其他需經
    許可始得持有之「其他限制使用物品」，解釋上係指第3目
    所指電子產品以外之限制使用物品而言；另參第3目及第4目
    所定之懲罰種類及罰度，僅移入違規舍部分有較重之30日至
    60日(第3目)及較輕之14日至60日(第4目)之不同，其餘懲罰
    種類及罰度均相同，考非經許可持有電子產品所以懲罰較重
    ，應係電子產品及其零件可作為容易引火或私接電源之工具
    ，妨害監獄安全程度大於其他限制使用物品，因此懲罰較重
    之故。
  ㈡上訴人於上開時地為與同房受刑人黃昱凱互換收音機使用，
    於未經被上訴人許可下，將其所有白色收音機（電器編號A1
    3685)與黃昱凱所有之黑色收音機（電器編號A13675)拆貼互
    換兩人電器上之標籤，嗣經被上訴人所屬主任管理員（第八
    工場人員值勤人員）於查核收容人持有電器情形時，發現上
    訴人持有收音機之電器標籤有經撕成一半之痕跡，且所持之
    機型與原登記之型號不合，始查獲系爭違規行為等情，有上
    訴人與黃昱凱交換電器標籤收音機照片1張、新收容人電器
    用品登記卡影本2紙在卷可證，且為原審所確認之事實，得
    採為判決之基礎。依監獄行刑法第45條第2項規定，個人收
    音機，必須經被上訴人許可始得持有，否則即屬未經許可持
    有之電子產品，則上訴人受查核時所持有之黑色收音機(電
    器編號A13675)，既係黃昱凱經被上訴人所許可持有者，即
    非屬上訴人經被上訴人許可持有之電子產品，上訴人竟以更
    換電器標籤之方式持有使用，影響被上訴人監獄管理之正確
    性，亦妨害監獄安全至明，核係監獄行刑法第86條第1項規
    定妨害監獄安全之違規行為，亦為懲罰基準表第2項第3款第
    3目所定未經許可持有電子產品之違規行為，被上訴人徒以
    雙方持有收音機均經許可，並未違規云云，尚非可採。
  ㈢上訴人主張，監獄行刑法第45條第2項雖規定，經被上訴人許
    可，得持有個人之收音機等電子產品，惟被上訴人以黏貼有
    使用證明號碼、持有人編號、姓名及購買日期等資訊識別標
    籤，並造冊登載於「收容人持有電器用品登記表」，由電器
    持有人確認後捺印始可持有，並無法律依據云云，惟個人之
    收音機等電子產品，既需經被上訴人許可始得持有，可見屬
    於監獄限制使用之管制物品，被上訴人以黏貼識別標籤及造
    冊登載等方式納管，僅係監獄基於便利管制數量，確認使用
    受刑人之人別，許受刑人於一定時間及處所使用之管理措施
    ，此一管理措施並未另對受刑人造成權利或利益之侵害，應
    不必特別訂定法令規範以供遵循，故被上訴人未以法令訂定
    上開管理措施之細節，並不違法，上訴人執此主張，尚無足
    取。至上訴人主張其曾親自見聞被上訴人所屬管理員，允許
    其他受刑人有如系爭違規行為之相同情事；又懲罰基準表並
    無扣分事項，且原處分亦無記載扣分，然上訴人110年12月
    及110年1月至3月均遭累進處遇扣分，原處分與累進處遇分
    數扣減有不當連結云云，惟前者係其他受刑人是否因違規行
    為而應受懲罰之問題，與原處分是否合法之判斷無關；後者
    係上訴人累進處遇分數計算有無違誤之問題，均與原處分之
    合法性判斷無關，不足為有利於上訴人之認定。
  ㈣又查，上訴人因系爭違規行為，經被上訴人以原處分施以「
    警告、停止接受送入飲食3日、停止使用自費購買之非日常
    生活必需品7日、移入違規舍14日」懲罰，在監獄行刑法第8
    6條第1項所定法定懲罰種類及罰度範圍內，又系爭違規行為
    既係非經許可持有電子產品，即係該當懲罰基準表第2項第3
    款第3目之規定，而不另屬同項款第4目所指非經許可持有其
    他限制使用物品之情形，被上訴人自應依同項款第3目規定
    施以懲罰，而被上訴人以考量上訴人刑期長，且事後坦承犯
    行，乃引用懲罰基準表行為態樣較近且罰度較輕之第2項第3
    款第4目規定作成原處分，惟申訴決定業已指出系爭違規行
    為應屬懲罰基準表第2項第3款第3目情形，然依監獄行刑法
    第108條第1項但書規定，雖審議小組認申訴有理由(即原處
    分認適用同項款第4目有誤)，但不得為更不利益之變更、處
    分或管理措施，而維持原處分，經核，原處分就停止接受送
    入飲食及停止使用自費購買之非日常生活必需品部分，均為
    懲罰基準表第2項第3款第3目所定之最低罰度，就移入違規
    舍之日數則低於該目之最低罰度，惟非法所不許，故被上訴
    人對上訴人施以原處分之懲罰，申訴決定予以維持，並無違
    誤，原判決以系爭違規行為同時屬於懲罰基準表第2項第3款
    第3目及第4目情形，但依罰度較輕之第4目處罰，而認原處
    分並無違法，又認申訴決定係申訴無理由而駁回申訴，上訴
    人訴請撤銷原處分及申訴決定，並無理由而駁回上訴人之訴
    等節，均有錯誤，但此等錯誤，不影響事實認定結論之正確
    性，且原判決別無其他違背論理法則或經驗法則，亦無判決
    不適用法規或適用不當、不備理由等違背法令情事，依行政
    訴訟法第255條第2項規定，仍應認上訴為無理由。
五、綜上，原判決駁回上訴人在原審之訴，雖有部分理由不當，
    惟不影響原判決之結論，仍應予以維持。上訴意旨仍執前詞
    ，求予廢棄，為無理由，應予駁回。
六、據上論結，本件上訴為無理由。依行政訴訟法第236條之2第
    3項、第255條第2項、第98條第1項前段，判決如主文。
中　　華　　民　　國　　111 　年　　9 　　月　　16　　日
　　　　　　　　　　臺北高等行政法院第六庭
                              審判長法  官　許麗華
                                    法  官　林學晴
                                    法  官　郭淑珍 
上為正本係照原本作成。
不得上訴。
中　　華　　民　　國　　111 　年　　9 　　月　　19　　日
          　　　　　　      　　　  書記官 蕭純純